【裁判字號】    99,交聲,110
【裁判日期】    990930
【裁判案由】    違反道路交通管理處罰條例
【裁判全文】
臺灣宜蘭地方法院交通事件裁定         99年度交聲字第110號
移送  機關  交通部公路總局臺北區監理所宜蘭監理站
異  議  人
即受處分人  申全貨運有限公司
代  表  人  甲○○
代  理  人  乙○○
上列異議人即受處分人因違反道路交通管理處罰條例案件，對於
交通部公路總局臺北區監理所宜蘭監理站中華民國99年4月13日
所為之宜監字第裁43-A02XBN196號裁決處分，聲明異議，本院裁
定如下：
    主  文
異議駁回。
    理  由
一、原處分機關係以：異議人即受處分人申全貨運有限公司所僱
    用之駕駛人陳宜生於民國99年2月23日20時18分，駕駛車牌
    號碼053-AJ號營業貨運曳引車牽引車牌號碼DT-72號營業半
    拖車，行經臺北市○○○路，因裝載土方未依規定使用專用
    車輛，經臺北市政府警察局大同分局交通分隊警員製單舉發
    。嗣經原處分機關依道路交通管理條例第29條之1第1項規定
    ，裁處新臺幣（下同）4萬元罰鍰。
二、聲明異議意旨略以：於99年2月23日20時18分，受處分人所
    有之車牌號碼053-AJ號營業貨運曳引車牽引DT-72號營業半
    拖車雖係載運廢土，然該廢土亦可作為水泥原料，自不須依
    規定使用專用輛，為此聲明異議，請求撤銷原處分等語。
三、按裝載砂石、土方未依規定使用專用車輛或其專用車廂未合
    於規定或變更車廂者，處汽車所有人4萬元以上8萬元以下罰
    鍰，並當場禁止通行，道路交通管理處罰條例第29條之1第1
    項定有明文。次按裝載砂石、土方之傾卸框式大貨車及傾卸
    框式半拖車，應依裝載砂石、土方車輛使用專用車輛或專用
    車廂規定使用專用車輛或專用車廂，違者依道路交通管理處
    罰條例第29條之1規定處罰；裝載砂石、土方之傾卸框式大
    貨車及傾卸框式半拖車，公路監理機關經檢驗查核其已依相
    關規定裝設裝置及標示者，即登檢為砂石專用車，裝載砂石
    土方車輛使用專用車輛或專用車廂規定第2條、第3條規定甚
    明。從而用以裝載砂石、土方之車輛，除需具備相關裝置與
    標示外，尚需經向監理機關申請登檢為「砂石專用車」，方
    得作為裝載砂石、土方之使用。再登檢為「砂石專用車」之
    車輛，除公路監理機關在公路監理電腦中註記為砂石專用車
    外，其行車執照及拖車使用證應加註貨廂內框長、寬、高（
    貨廂容積不受第3點限制之車輛除外）及「砂石專用車」字
    樣，另原砂石標示車、港區車輛及8公噸以下車輛，於「砂
    石專用車」字樣後另行標示（標）、（港）、（混）以資識
    別，裝載砂石土方車輛使用專用車輛或專用車廂規定第7條
    亦定有明文。
四、經查：
  (一)本件受處分人申全貨運有限公司所僱用之駕駛人陳宜生於99
    年2月23日20時18分，駕駛車牌號碼053-AJ號營業貨運曳引
    車牽引車牌號碼DT-72號營業半拖車，行經臺北市○○○路
    ，因「裝載土方未依規定使用專用車輛」，為臺北市政府警
    察局大同分局交通分隊警員鄭永銘製單舉發，而車牌號碼DT
    -72號框式傾卸式營業半拖車，其行車執照上並未加註貨廂
    內框長、寬、高及「砂石專用車」字樣，亦未向監理機關辦
    理「砂石專用車」登記之事實，為受處分人所不爭執（見本
    院卷第48頁），並經證人鄭永銘於99年7月1日本院訊問時證
    述明確（見本院卷第26頁），復有臺北市政府警察局A02XBN
    196號舉發違反道路交通管理事件通知單1份、交通部公路總
    局臺北區監理所宜蘭監理站99年5月7日北監宜一字第099000
    3722號函附車牌號碼DT-72號營業半拖車車籍查詢表1份、車
    牌號碼DT-72號營業半拖車之行車執照1份在卷足憑（見本院
    卷第4頁、第16頁至第17頁、第34頁），此部分事實堪以認
    定。
  (二)又證人鄭永銘於99年7月1日本院訊問時證述：「（問：請陳
    述本件舉發的經過？）99年2月23日20時13分左右，我發現
    異議人所有之053-AJ號曳引車附掛之車號DT-72半拖車，未
    依規定使用專用車廂，所以我將該曳引車攔停，我上前爬上
    半拖車查看，該半拖車車廂內是載運廢土，我就請駕駛人陳
    宜生出示駕照、行照及營業半拖車行照，當時我檢視上開證
    件時，發現半拖車行照並未登錄砂石專用車，…。（問：當
    時你爬上車號DT-72半拖車查看時，有無進行拍照採證？）
    有，…我當時有詢問駕駛人載運的土方從何處出土載運，駕
    駛人跟我說他是載運重慶北路與市○○道南側的建築工地挖
    地基所產生的廢土，駕駛人載運廢土出來沒有多久就被我攔
    停了，…。（問：當時該DT-72所載運的是否為水泥專用原
    料？）不是。（問：當時你製單舉發交由陳宜生收受時，陳
    宜生有無對該違規事實表示意見？）他沒有表示意見，當時
    陳宜生有陪同我上去半拖車查看，當時有確定是廢土，我才
    製單舉發，…。」等語（見本院卷第26頁至第28頁），證人
    鄭永銘並當庭繪製現場位置圖1張，及提出採證照片4張附卷
    可參（見本院卷第31頁至第32頁、第37頁），且受處分人之
    代理人乙○○於99年8月5日本院訊問時亦坦承：「當天是載
    運廢土沒錯。」等語（見本院卷第48頁），堪認證人鄭永銘
    所述係屬真實。可證於99年2月23日20時18分，受處分人所
    有之車牌號碼053-AJ號營業貨運曳引車牽引車牌號碼DT-72
    號營業半拖車行經臺北市○○○路時，該半拖車上確係裝載
    廢土無訛。又該廢土自屬道路交通管理處罰條例第29條之1
    第1項所稱之土方，其裝載須使用砂石專用車輛，則受處分
    人所有之上開半拖車既並未登檢為砂石專用車，自不得裝載
    該屬土方之廢土，縱該廢土可作為水泥原料使用，然亦無礙
    其為土方之性質，是受處分人上開裝載土方未依規定使用專
    用車輛之違規事實，事證明確。受處分人仍以前詞辯稱：廢
    土亦可作為水泥原料，無須使用專用車輛裝載云云，顯係卸
    責之詞，不足採信。
五、從而，本件受處分確有裝載土方未依規定使用專用車輛之違
    規情事，則原處分機關據以援引道路交通管理管理處罰條例
    第29條之1第1項規定，裁處罰鍰4萬元，於法並無違誤或不
    當之處，是本件異議為無理由，應予駁回。
六、據上論斷，應依道路交通管理處罰條例第87條第2項、道路
    交通案件處理辦法第19條，裁定如主文。
中    華    民    國    99    年    9     月    30    日
                  交通法庭  法  官  蘇錦秀
以上正本證明與原本無異。
如不服本裁定應於送達後5日內向本院提出抗告狀。
                            書記官  林慶生
中    華    民    國    99    年    10    月    5     日

司法院資訊處製作；財團法人民間司法改革基金會備份。
